【裁判字號】    96,交聲,1586
【裁判日期】    970111
【裁判案由】    聲明異議
【裁判全文】
臺灣高雄地方法院交通事件裁定        96年度交聲字第1586號
原處分機關  高雄市政府交通局
法定代理人  王國材
異  議  人
即受處分人  甲○○
上列受處分人因違反道路交通管理處罰條例案件，對於高雄市政
府交通局民國96年12月14日所為之處分（原處分案號：高市交裁
字第裁32-BO0000000號）聲明異議，本院裁定如下：
    主  文
原處分關於甲○○酒精濃度超過規定標準，吊扣駕駛執照十二個
月之處分撤銷。
上開撤銷部分不罰。
    理  由
一、異議意旨略以：異議人即受處分人（下稱異議人）甲○○於
    96年8 月24日20時20分許，酒後無照騎乘車牌號碼YE8-759
    號重型機車，經原處分機關裁處吊扣異議人之聯結車駕駛執
    照而失業，是不服原處分機關關於吊扣聯結車駕駛執照之處
    分，爰依法聲明異議等語。
二、按汽車駕駛人，駕駛汽車經測試檢定有酒精濃度超過規定標
    準之情形者，處新臺幣（下同）1 萬5 千元以上6 萬元以下
    罰鍰，並當場移置保管其車輛及吊扣其駕駛執照1 年，道路
    交通管理處罰條例第35條第1 項第1 款定有明文。而所謂酒
    精濃度超過規定之標準者，依道路交通安全規則第114 條第
    2 款之規定，係指汽車駕駛人飲用酒類或其他類似物後其吐
    氣所含酒精濃度超過每公升0.25毫克或血液中酒精濃度超過
    0.05% 以上者。次按，汽車駕駛人，因違反本條例及道路交
    通安全規則之規定，受吊銷駕駛執照處分時，吊銷其持有各
    級車類之駕駛執照，道路交通管理處罰條例第68條定有明文
    。此規定係於94年12月14日修正公布，並於95年3 月1 日施
    行，而修正前之道路交通管理處罰條例第68條則係規定「汽
    車駕駛人，因違反本條例及道路交通安全規則之規定，受吊
    扣或吊銷駕駛執照處分時，吊扣或吊銷其持有各級車類之駕
    駛執照」，觀其修法意旨，係以「原條文將違規駕駛人所持
    有之各級車類駕駛執照一併吊扣或吊銷，失之過酷，影響人
    民工作及生活甚鉅」為由，而刪除吊扣駕駛人駕駛執照時，
    應吊扣駕駛人持有各級車類駕駛執照之規定，是依現行道路
    交通管理處罰條例，已無得吊扣駕駛人所持有他級駕駛執照
    之依據存在，從而，於為吊扣駕駛人駕駛執照之處分時，自
    僅得吊扣駕駛人違規時所駕駛該級車類之駕駛執照，以限制
    其繼續駕駛該級車類行駛道路之權利，若駕駛人並無該級車
    類之駕駛執照，即無從執行吊扣駕駛執照之處分，而僅係應
    否依道路交通管理處罰條例第22條第1 項規定處罰駕駛人之
    問題。
三、經查，異議人於96年8 月24日20時20分許，在飲酒後呼氣酒
    精濃度為每公升0.4 毫克之情形下，騎乘車牌號碼YE8-759
    號重型機車，行經高雄市○○區○○路與天民路路口時，為
    警攔檢查獲，並由原處分機關就酒後駕車部分之交通違規行
    為裁處罰鍰16,800元、吊扣駕駛執照12個月並施以道安講習
    之事實，業據異議人自承在卷，並有高雄市政府警察局舉發
    違反道路交通管理事件通知單、呼氣酒精濃度測試表及原處
    分機關高市交裁字第裁32-BO0000000號違反道路交通管理事
    件裁決書附卷可稽，堪以認定。又異議人於本件違規時，並
    無重型機車駕駛執照，僅有職業聯結車駕駛執照，則高雄市
    政府交通局上開裁決所指應吊扣之異議人駕駛執照，係異議
    人之職業聯結車駕駛執照等事實，有公路監理電子閘門證號
    查詢機車駕駛人之資料1 紙在卷足憑。揆諸前揭說明，異議
    人既係駕駛重型機車違反道路交通管理處罰條例第35條第1
    項第1 款之規定，依法即僅能吊扣其重型機車駕駛執照12個
    月，並無得吊扣異議人持有他級駕駛執照之依據，原處分機
    關以異議人有上開違規行為，裁處吊扣異議人之職業聯結車
    駕駛執照，已難謂係適法之處分；又上開處置方式，雖可能
    產生無照駕駛之駕駛人，反而較有照駕駛之駕駛人，得受有
    無需受吊扣駕駛執照處罰利益之疑慮，然本院審酌「行政行
    為，採取之方法所造成之損害不得與欲達成目的之利益顯失
    均衡」，乃為行政程序法第7 條第3 款所明定，而若於上開
    情形下吊扣駕駛人該級以上車類之駕駛執照，雖可達成限制
    駕駛人繼續駕駛各級車類行駛之目的，惟亦同時造成限制駕
    駛人繼續駕駛該級以上車類行駛之結果，甚而使職業駕駛人
    之生計遭受影響，而如此所造成之損害，已與欲達成目的之
    利益顯失均衡，且與道路交通管理處罰條例第68條之修法意
    旨不相符合；況相關行政機關此時尚得對違規之駕駛人，另
    依前揭道路交通管理處罰條例第22條第1 項規定為處分，亦
    當可於同樣飲酒後違規駕車之裁罰處分上，達到一定程度之
    衡平要求，
    本件原處分機關並依同條例第22條第1 項第4 款規定（領有
    職業聯結車駕照駕駛重型機車）對異議人裁處1 仟8 百元之
    罰鍰，此有該原處分機關高市交裁字第裁32-BO0000000號違
    反道路交通管理事件裁決書附卷足憑。綜上所述，原處分以
    異議人無重型機車駕駛執照可供吊扣，而為吊扣異議人職業
    聯結車駕駛執照之處分，顯已逾越道路交通管理處罰條例之
    規範範圍，而屬違法處分，是異議人提出本件聲明異議，為
    有理由，原處分關於吊扣異議人駕駛執照12個月之處分，自
    應予以撤銷，並由本院就該部分為不罰之諭知。
四、依道路交通案件處理辦法第20條，裁定如主文。
中    華    民    國    97    年    1     月    11    日
                  交通法庭    法  官  王淑惠
以上正本證明與原本無異。
如不服本裁定，應於收受送達後5 日內向本院提出抗告狀。
中    華    民    國    97    年    1     月    11    日
                              書記官  郭素蓉


司法院資訊處製作；財團法人民間司法改革基金會備份。
